【裁判字號】    98,易,2481
【裁判日期】    980925
【裁判案由】    詐欺
【裁判全文】
臺灣臺中地方法院刑事判決  98年度易字第2481號
公  訴  人  臺灣臺中地方法院檢察署檢察官
被      告  甲○○
上列被告因詐欺案件，經檢察官提起公訴（九十七年度偵字第一
七五五九號），本院判決如下：
    主  文
本件公訴不受理。
    理  由
一、公訴意旨略以：被告甲○○為金剛企業商行之負責人，於民
    國九十五年底，因投資股票及地下期貨雙雙失利，經濟狀況
    不佳，明知其已無資力清償債務，亦無為邦泰複合材料股份
    有限公司（下稱邦泰公司）經銷貨品之真意，然為求取現金
    以填補地下期貨之損失，竟基於意圖為自己不法所有之接續
    犯意，自九十五年十一月份起至九十六年三月份止，接續向
    邦泰公司佯稱：其已經取得大量訂單，欲向邦泰訂購塑膠粒
    貨品以供出貨云云，致邦泰公司信以為真而陷於錯誤，陸續
    出貨給被告甲○○，被告甲○○則於九十六年一月底，開立
    支票號碼ＶＣ0000000號、面額新臺幣（下同）四百
    零八萬五千五百五十元之支票一張（票載發票日為九十六年
    四月五日），作為九十五年十一、十二月貨款之給付，用以
    取信於邦泰公司，以利被告甲○○得以再向邦泰公司訂貨；
    詎被告甲○○取得貨品後，係以低於進價成本及市場行情之
    價格，向邦泰公司之同業兜售，而向客戶收取之貨款則繼續
    投入地下期貨，自始即無意清償邦泰公司之貨款；嗣被告甲
    ○○開立給邦泰公司之上開支票屆期不獲兌現，被告甲○○
    至九十六年三月止，共計一千七百三十二萬五千六百九十二
    元之貨款拒不給付，邦泰公司始知悉受騙。因認被告甲○○
    涉犯刑法第三百三十九條第一項之詐欺取財罪嫌。
二、按案件曾為不起訴處分，而違背第二百六十條之規定再行起
    訴者，應諭知不受理之判決，刑事訴訟法第三百零三條第四
    款定有明文。次按不起訴處分已確定，非有發現新事實或新
    證據者，不得對於同一案件再行起訴，刑事訴訟法第二百六
    十條第一項第一款亦有明定。又刑事訴訟法第二百六十條第
    一款所謂發見新事實或新證據者，係指於不起訴處分前未經
    發現至其後始行發現者而言，若不起訴處分前，已經提出之
    證據，經檢察官調查斟酌者，即非該條款所謂發見之新證據
    ，不得據以再行起訴，有最高法院五十七年臺上字第一二五
    六號判例要旨可資參照。
三、查本案被告甲○○先前遭邦泰公司之代表人乙○○告訴其意
    圖為自己不法之所有，自九十五年十一月突然開始向告訴人
    邦泰公司大量訂貨，於九十五年十一月訂購一百八十萬八千
    元，九十五年十二月訂貨二百六十八萬三千元，九十六年一
    月再訂一百九十三九千元，因被告不肯先支付九十五年十一
    月及十二月之貨款，經告訴人邦泰公司多次要求，被告始簽
    立發票日為九十六年四月五日，金額四百零八萬五千五百五
    十元，付款人為合作金庫銀行中興分行支票一紙，作為付款
    之用，被告於九十六年二月、三月又分別訂購五百四十五萬
    八千元、四百三十九萬四千元之貨品，而於前開支票到期前
    ，被告已將寄存倉庫之貨品運走，然支票屆期竟遭退票，總
    計至九十六年三月為止，被告共訂購一千七百三十二萬五千
    六百九十二元之貨品未付款，經邦泰公司四處探詢，發現被
    告早已賤賣邦泰公司之產品，價格比邦泰公司賣給被告之價
    格還低，條件是不開發票，邦泰公司始發覺被告居心不良，
    自始即無支付邦泰公司貨款之打算，故而提告詐欺取財一案
    ，經臺灣臺中地方法院檢察署檢察官調查後，以無充分證據
    證明被告甲○○有不法所有之意圖，無充分證據證明被告有
    施用詐術之行為，無充分證據證明告訴人邦泰公司係因被告
    行為陷於錯誤而交付貨物，因認被告甲○○之犯罪嫌疑不足
    ，而於九十六年七月二十六日以九十六年度偵字第九八四五
    、一二四五九號為不起訴處分，嗣因告訴人邦泰公司未聲請
    再議而告確定乙節，業經本院審閱前案卷宗影本核實，並有
    該案不起訴處分書在卷可稽，足見被告甲○○被告訴詐欺取
    財罪嫌之同一案件，已據檢察官為不起訴處分確定無誤。
四、雖檢察官於本案以被告於偵訊時另供稱：「我的目的是要把
    產品折現，若我現金週轉的過，期貨可以賺回來補，所以收
    到現金後我拿去補期貨的虧損，因是每天結算，我從來沒有
    去統計補了多少。每天地下期貨的人都來收錢」等語，暨證
    人即昌朔貿易有限公司負責人林正雄、一路升有限公司負責
    人陳志銘、台灣廣聚企業有限公司負責人黃興益（起訴書誤
    載為黃興通）、益鳴企業有限公司業務李清標於偵查中結證
    所稱：被告以較市場行情低之價格，主動向伊等銷售貨品等
    詞，資為本案之新事實、新證據，據以再就被告甲○○所犯
    詐欺罪嫌提起公訴。惟查：
(一)被告甲○○於前案詐欺案件九十六年五月二日檢察官偵訊時
    ，即已向承辦檢察官供稱：「（你賣給同行的價錢，一公斤
    多少錢？）有七十二元、有八十元。」、「（邦泰公司出給
    你的價錢不是一公斤八十元？）是。因為我折價賣可以先拿
    到現金，手上握有現金對小公司來說很重要。我本來是想有
    了量之後，可以跟邦泰公司議價。」、「（為什麼跳票？）
    我做地下期貨轉投資虧損了。」等語（見前案九十六年度偵
    字第九八四五號影卷第五四頁）；另告訴人邦泰公司之告訴
    代理人李明強亦於該日庭訊陳稱：「（就甲○○所說他沒有
    大量進貨、未賤賣，有何意見？）依他之前的營業額看，金
    額不很高，他玩地下期貨後虧損了，才跟我們大量進貨的。
    有沒有賤賣問題，就我所知，他賣給同行的價錢比現金價還
    要低，根本就低於我們出給甲○○的成本價。」等詞在卷（
    見同上影卷第五四頁）。再觀諸證人林正雄、陳志銘、黃興
    益、李清標於本案偵訊時，也均僅就前案已論及之被告以較
    低價格販售貨品一情為證述，此外，別無敘明其他有關被告
    詐欺犯嫌之新事證，稽之上開證人所證之事實，被告、邦泰
    公司於前案偵訊時便已坦承、指述在卷，且與前案檢察官偵
    查所取得之證據內容實質上並無不同。綜上，顯然於前案不
    起訴處分時，被告甲○○有投資地下期貨失利，且將邦泰公
    司貨品以低於市價價格售予同業之情事，確已據被告甲○○
    、告訴人邦泰公司於前案偵查中提出，並經檢察官調查斟酌
    無訛；是以，無從依循上開被告、證人於本案偵查中之供述
    、證詞，作為被告涉有詐欺犯嫌之新事實、新證據，揆諸前
    揭說明，自難謂本案之起訴有何公訴人所指之發現新事實、
    新證據之情況。
(二)被告甲○○所涉詐欺取財罪嫌前既經檢察官為不起訴處分確
    定，嗣後復無刑事訴訟法第二百六十條第一項第一款所定情
    形，依前開刑事訴訟法之明文規定，本院自不得就此同一案
    件再行審究，爰諭知公訴不受理之判決。
五、據上論斷，應依刑事訴訟法第三百零三條第四款，判決如主
    文。
本案經檢察官丙○○到庭執行職務。
中    華    民    國    98    年    9    月    25    日
                  刑事第十庭    審判長法  官  施慶鴻
                                      法  官  莊秋燕
                                      法  官  周莉菁
以上正本證明與原本無異。
如不服本判決，應於判決送達後10日內向本院提出上訴狀（須附
繕本），上訴於臺灣高等法院臺中分院。
告訴人或被害人對於判決如有不服具備理由請求檢察官上訴者，
其上訴期間之計算係以檢察官收受判決正本之日期為準。
                                      書記官  吳彩華
中    華    民    國    98    年    9     月    25   日


司法院資訊處製作；財團法人民間司法改革基金會備份。
